【裁判字號】    97,勞訴,82
【裁判日期】    971113
【裁判案由】    損害賠償
【裁判全文】
臺灣臺中地方法院民事判決              97年度勞訴字第82號
原      告  乙○○
被      告  正安保全股份有限公司
法定代理人  甲○○
訴訟代理人  林易佑  律師
上列當事人間請求損害賠償事件，本院於民國97年10月30日言詞
辯論終結，判決如下：
    主      文
原告之訴及假執行之聲請均駁回。
訴訟費用由原告負擔。
    事實及理由
一、原告主張：其於民國96年12月5日與被告訂立約聘書（以下
    簡稱系爭契約），自97年1月1日起由被告僱用原告為專業經
    理人，兩造約定原告工作性質為責任制專業人員（僅侷限於
    科技電子場、工廠、公家機關及政府標案），工作權責則接
    受被告之指揮監督與調度，確實履行被告所定之工作項目，
    對所轄部屬有指揮監督之職責、服從業主之指揮監督，每月
    薪資為新臺幣（下同）8萬元，除非因不可歸責於原告之事
    由，原告保證提供勞務3年，如有違約應給付被告相當最近3
    個月薪資總額之懲罰性違約金，並應賠償被告因此所受之損
    害，並約定原告未能於97年6月底前將力晶及瑞晶科技廠之
    保全服務契約續約時，其當時買賣金額91萬元之損失，原告
    負擔百分之80之損失費用予被告。嗣後原告已依約完成被告
    交代之任務，詎被告於97年7月22日上午9時許，無預警口頭
    向原告表示「公司到目前還沒有辦法賺錢，所以沒有辦法繼
    續聘用你，你今天就離職」等語，並通知客戶稱「本公司業
    務董事長離職」及「本公司業務董事長乙○○先生因另有生
    涯規劃自即日起（97年7月22日）請辭正安保全股份有限公
    司業務董事長一職」，足見被告提前終止系爭契約，顯有違
    約，亦不符勞動基準法之規定，而依系爭契約第19條約定，
    兩造約聘期限為3年，原告自簽訂系爭契約後即全力投入專
    業經理人工作，如今突遭被告違約解聘，尚餘2年半之時間
    即等同損失30個月薪資，原告損失慘重，被告應賠償違約損
    害金計240萬元（計算式：8萬元×30＝240萬元）等語。並
    聲明：(1)被告應給付原告240萬元，及自起訴狀繕本送達被
    告翌日起至清償日止，按週年利率百分之5計算之利息。(2)
    願供擔保，請准宣告假執行。
二、被告則以：依系爭契約第19條約定，原告保證提供勞務3年
    ，而被告公司並無相同內容之承諾存在，原告據此請求被告
    賠償原告違約損害金，即無憑據。又原告受被告公司委任擔
    任專業經理人，除接受被告之指揮監督外，對所轄部屬亦有
    指揮監督之職責，系爭契約核屬委任關係，被告依民法第54
    9條第1項規定，自得隨時終止委任契約，兩造間委任關係既
    經合法終止，原告自無委任報酬請求權，如原告因此受有其
    他損害，亦應依法舉證，無從僅憑系爭契約第19條約定作為
    其損害之證明等語，資為抗辯。並聲明：(1)駁回原告之訴及
    假執行之聲請。(2)如受不利判決，願供擔保請准宣告免為假
    執行。
三、得心證之理由：
    原告主張其自97年1月1日起受被告僱用為專業經理人，每月
薪資8萬元，被告於97年7月22日終止系爭契約等事實，固為被告
所不爭執，堪信為真正。惟原告主張系爭契約有3年之保證期限
，被告無故提前終止系爭契約，顯然違約，且亦不符勞動基準法
之規定等情，則為被告所否認，並以前揭情詞置辯。經查：
（一）依系爭契約第19條保證服務年限約定：「乙方（即原告）
      於簽立本契約後，除非因不可規（歸）責於乙方之事由，
      保證提供勞務3年，如有違約，應給付甲方（即被告）相
      當最近三個月薪資總額之懲罰性違約金，並應賠償甲方因
      此所受之損害。」據此，就勞務之提供，負有保證責任者
      ，僅原告一方，至於被告公司則無類此之約定，是原告以
      其任職尚未滿3年，被告即於97年7月22日提前終止系爭契
      約，主張被告違反系爭契約第19條之約定云云，顯屬誤會
      。
（二）按現行勞基法關於勞動契約之終止事由，係採取列舉形式
      ，亦即採法定事由制，勞工非有同法第11條及第12條所定
      之事由，雇主不得終止勞動契約。本件原告固主張被告於
      97年7月22日無故終止系爭契約，與勞動基準法規定不合
      等語，然被告否認其事，並辯稱：系爭契約屬委任關係，
      被告依民法第549條第1項規定，自得隨時終止委任契約等
      語，姑且不論被告所抗辯上開情事是否可採，若認原告主
      張被告係無故終止系爭契約，違反勞動基準法之規定等情
      ，並非虛妄，則因被告向原告所為終止系爭（勞動）契約
      之意思表示，尚與勞動基準法所定雇主得終止勞動契約之
      要件不符，致其終止權之行使，依法不發生效力，是於此
      情形，被告違法終止契約，既不發生終止之效力，則兩造
      間之勞動關係自仍然存在，被告若有受領勞務遲延者，原
      告並無補服勞務之義務，仍得請求報酬（民法第487條前
      段規定參照），是自無發生原告得向被告請求違約賠償金
      之餘地。
（三）又縱認被告所辯系爭契約屬委任關係，尚非虛妄，則兩造
      成立委任關係，自應適用民法關於委任之規定，而按委任
      當事人之任何一方，得隨時終止委任契約，民法第549條
      第1項復有明文，是委任契約不論有無報酬，或有無正當
      理由，均得隨時終止（最高法院著有62年台上字第1536號
      判例參照）。本件被告於97年7月22日以口頭向原告表示
      終止系爭契約，則不論被告終止之事由是否正當，系爭契
      約於97年7月22日即發生終止之效力，則自97年7月23日起
      ，兩造間已無委任關係，原告自無依已失效系爭契約請求
      報酬之權利，被告亦無給付報酬之義務。次按當事人之一
      方，於不利於他方之時期終止契約者，應負損害賠償責任
      。但因非可歸責於該當事人之事由，致不得不終止契約者
      ，不在此限，民法第549條第2項定有明文，而民法第549
      條第2項所謂損害，係指不於此時終止，他方即可不受該
      項損害而言，非指當事人間原先約定之報酬（最高法院著
      有48年台上字第481號、62年台上字第1536號等判例參照
      ），本件原告僅以其無法取得終止以後原先約定之薪資，
      資為其所受損害之證明，復未能舉證證明其受有其他損害
      ，則揆諸上開說明，原告所主張之損害顯非屬民法第549
      條第2項所謂損害，被告自不負賠償之義務。
（四）綜上，本件不論採信原告所主張之事實或被告所抗辯之情
      由，顯然均不能容許原告得據以請求被告賠償違約損害金
      ，原告請求被告賠償其損害，核屬無據。從而，原告以被
      告無故非法終止系爭契約為由，請求被告賠償240萬元，
      及自起訴狀繕本送達翌日起至清償日止之法定遲延利息，
      為無理由，應予駁回。又原告之訴既受敗訴判決，其假執
      行之聲請即失所依附，應併予駁回。
（五）本件事證已臻明確，兩造其餘攻擊防禦方法及舉證，經審
      酌後核與判決結果無影響，爰不逐一論述，附此敘明。
四、訴訟費用負擔之依據：民事訴訟法第78條。
中    華    民    國    97    年    11    月    13    日
                  民事第二庭    法  官  楊國精
正本係照原本作成。
如對本判決上訴，須於判決送達後20日內向本院提出上訴狀。
中    華    民    國    97    年    11    月    13    日
                                書記官


司法院資訊處製作；財團法人民間司法改革基金會備份。
